臺灣臺北地方法院民事簡易判決
111年度北簡字第3374號
原      告  蕭詠緹  
被      告  彭維華  
上列當事人間請求侵權行為損害賠償事件，原告提起附帶民事訴
訟，經本院刑事庭以裁定移送前來，於民國111年9月2日言詞辯
論終結，本院判決如下︰
    主      文
被告應給付原告新臺幣貳萬元，及自民國一百一十年十二月三日
起至清償日止，按週年利率百分之五計算之利息。
原告其餘之訴駁回。
本判決第一項得假執行。但被告如以新臺幣貳萬元為原告預供擔
保，得免為假執行。
原告其餘假執行之聲請駁回。
    事實及理由
一、原告主張：被告係臺北市○○區○○○路00巷0號5樓503號房間(
    下稱系爭房屋)之出租人，原告則向其承租系爭房屋，詎被
    告竟基於侵入住宅之犯意，於民國109年6月4日凌晨4時20分
    前某時許，未經原告之同意，以自備鑰匙擅自開啟原告所承
    租之系爭房屋房門後，而無故侵入原告住宅。嗣經原告於同
    日凌晨4時20分許，下班返回上系爭房屋後，發現屋內物品
    遭人搬動。被告上開犯行，業經本院刑事庭以110年審簡字
    第1736號刑事判決被告犯侵入住宅罪，處拘役20日，如易科
    罰金，以1,000元折算1日。是原告確因被告之無故侵入住宅
    行為而受有損害，被告自應就其侵權行為致原告所生之損害
    ，負賠償之責。考量被告之上開犯行，與原告所受驚嚇程度
    ，被告應賠償原告新臺幣(下同)20萬元，爰依民法第184條
    第1項、第195條第1項規定提起本件訴訟等語。並聲明：㈠被
    告應給付原告20萬元，及自起訴狀繕本送達之翌日起至清償
    日止，按週年利率5%計算之利息。㈡原告願供擔保，請准宣
    告假執行。
二、被告則以：原告於109年2月14日向被告承租系爭房屋，自入
    住時起即將私人物品置於5樓陽台公共區域，阻礙公共逃生
    路線、妨礙其他房客使用陽台曬衣，被告以出租人之身分多
    次請求原告將私人物品搬移，原告均未理睬，被告僅能以自
    力排除原告之私有物，以保護被告對5樓陽台公共區域之占
    有權利，並保持公共安全逃生路線淨空、維護其他房客曬衣
    權利，惟若直接將原告私有物丟棄，恐引起原告不滿，不得
    已乃以出租人之身分於109年6月4日凌晨4時20分前某時許，
    有先敲門但未獲回應，才以備用鑰匙開啟原告承租之系爭房
    屋，將原告之私人物品置於系爭房屋内後，即行離去，故無
    任何財產損失，既保障原告財產，亦保障5樓住戶之權益，
    被告係基於保護其對5樓公共區域之占有權利，故並非「無
    故」進入原告所承租之系爭房屋，並不構成侵權行為；又被
    告行為時，原告積欠房租已達4個月，給付遲延亦達3個月，
    依民法第440條第2項之規定，被告本得终止契約，原告應非
    適法之居住使用權人，被告進入系爭房屋內未侵害原告之權
    利，不構成侵權行為，原告不得請求損害賠償；被告進入系
    爭房屋時原告並未在場，並無使其因外人突然開門闖入而受
    到驚嚇或有礙其隱私，又衡量被告行為後，原告仍持續積欠
    租金賴著不繳，亦不搬離系爭房屋，足見被告之行為未驚嚇
    到原告，可見原告並無精神上之損害。退步言之，縱認原告
    得請求精神慰撫金，原告之請求亦過高等語，資為抗辯。並
    聲明：㈠原告之訴駁回。㈡如受不利判決，願供擔保請准宣告
    免為假執行。
三、原告主張其向被告承租系爭房屋，被告於109年6月4日凌晨4
    時20分前某時許，未經原告之同意，以自備鑰匙開啟原告所
    承租之系爭房屋房門後，進入系爭房屋等情，業據原告提出
    臺灣臺北地方檢察署110年度偵字第2841號起訴書在卷可稽
    （見本院110年度審簡附民字第117號卷第7-9頁），並為被
    告所不爭執，原告主張之前揭事實，堪信為真實。
四、原告主張其因被告無故侵入住宅行為而受有損害，而請求精
    神上之損害賠償20萬元等語，則為被告所否認，並以前揭情
    詞置辯。經查：
　㈠按因故意或過失不法侵害他人之權利者，負損害賠償責任；
    不法侵害他人之身體、健康、名譽、自由、信用、隱私、貞
    操，或不法侵害其他人格法益而情節重大者，被害人雖非財
    產上之損害，亦得請求賠償相當之金額，民法第184條第1項
    前段、第195條第1項前段，分別定有明文。再按維護人性尊
    嚴與尊重人格自由發展，乃自由民主憲政秩序之核心價值。
    基於人性尊嚴與個人主體性之維護、及人格發展之完整，並
    為保障個人生活私密領域免於他人侵擾、及個人資料之自主
    控制，隱私權乃為不可或缺之基本權利，受憲法第22條所保
    障（大法官會議解釋釋字第603號、第585號解釋意旨參照）
    。蓋每人對其私密活動所在之空間範圍，應擁有不受他人干
    擾之自由，刑法之侵入住宅罪規範於妨害自由罪章，其目的
    即係在維護個人之隱私權、居住安寧、居住自由等人格法益
    。是不法侵害他人隱私及居住安寧之人格法益，如其情節重
    大，被害人亦得依民法第195條第1項規定請求賠償相當之金
    額。經查，被告係於原告承租其房屋期間，未經原告之同意
    而進入系爭房屋等情，為兩造所不爭執，被告雖辯稱：原告
    積欠房租已達4個月，給付遲延亦達3個月，依民法第440條
    第2項之規定，被告本得终止契約，原告應非適法之居住使
    用權人云云，惟原告在被告合法終止租賃契約之前，仍係系
    爭房屋之承租人，對系爭房屋有支配管理監督之使用權限，
    其在承租系爭房屋之期間，居住使用系爭房屋之住居安全應
    受到保障，即使被告係房東，倘無正當理由，在未經原告之
    同意，亦不得隨意出入。被告雖又辯稱：其係基於保護對5
    樓公共區域之占有權利，並非「無故」進入原告所承租之系
    爭房屋云云，惟依被告所提現場照片觀之（見本院111年度
    審簡上字第34號卷第241頁），5樓之陽台通道並未因原告所
    擺放之物而難以通行，故原告雖有在公共區域擺放個人物品
    ，惟尚未達阻礙逃生通道之情事，難認被告於有何正當理由
    ，得以逕自開啟系爭房屋之房門並將前開物品挪移至屋內，
    是被告前揭所辯，並不足採。又被告於前揭時、地，未徵得
    原告之同意，基於侵入他人住宅之犯意，無故進入系爭房屋
    之行為，業經本院以110年度審簡字第1736號刑事簡易判決
    ，依侵入住宅罪判處被告拘役20日等情，有本院110年度審
    簡字第1736號刑事簡易判決附卷可稽（見本院卷第11-14頁
    ），亦經本院調閱本院110年度審簡字第1736號刑事電子卷
    宗查明屬實，是被告未經原告許可擅自侵入系爭房屋，核已
    不法侵害原告之住宅安寧，造成原告對居家之安全感喪失，
    對原告之隱私權及居住安寧自由造成破壞且情節重大，原告
    自得依上開規定，請求被告賠償相當之非財產上損害。
  ㈡又按不法侵害他人之人格權，被害人受有非財產上損害，請
    求加害人賠償相當金額之慰撫金時，法院對於慰撫金之量定
    ，應斟酌實際加害情形、所造成之影響、被害人痛苦之程度
    、兩造之身分地位、經濟情形及其他各種狀況，以核定相當
    之數額（最高法院47年台上字第1221號、51年台上字第223
    號判決要旨參照）。經查，私人所居住房屋，住居權人擁有
    不受非法干擾之合理期待，始能維護其私人居住範圍之平穩
    與安寧，被告未經同意，擅自侵入原告所住系爭房屋，該處
    屬於原告私生活領域，故被告故意不法侵害原告隱私及居住
    安寧之人格法益等情，已如前述，是以原告主張因被告前揭
    行為，致其受有隱私及居住安寧之之人格法益之侵害，而受
    有精神上痛苦，應為社會生活一般人之正常感受，且依其情
    事應屬情節重大，依民法第195條第1項前段規定，原告自得
    請求被告賠償非財產上之損害。本院審酌被告實際加害情形
    、原告所受精神上痛苦之程度及本件損害發生原因，另參酌
    兩造稅務電子閘門財產所得調件明細表（因屬個人隱私，僅
    予參酌，爰不予揭露）所示財務狀況等一切情狀，認原告請
    求被告賠償之非財產上損害賠償，以2萬元為適當，逾此範
    圍之請求，為無理由。　　
五、末按遲延之債務，以支付金錢為標的者，債權人得請求依法
    定利率計算之遲延利息；應付利息之債務，其利率未經約定
    ，亦無法律可據者，週年利率為百分之五；給付無確定期限
    者，債務人於債權人得請求給付時，經其催告而未為給付，
    自受催告時起，負遲延責任。其經債權人起訴而送達訴狀，
    或依督促程序送達支付命令，或為其他相類之行為者，與催
    告有同一之效力，民法第233條第1項前段、第203條、第229
    條第2項分別有明文規定。本件原告之請求，核屬無確定期
    限之給付，自應經原告催告未為給付，被告始負遲延責任。
    準此，原告請求被告給付自起訴狀繕本送達翌日即110年12
    月3日（見本院110年度審簡附民字第117號卷第11頁）起至
    清償日止，按週年利率5%計算之利息，核無不合，併予准許
    。　　
六、綜上所述，原告依侵權行為之法律關係，請求被告給付2萬
    元，及自110年12月3日起至清償日止，按週年利率5%計算之
    利息，為有理由，應予准許，逾此範圍之請求，為無理由，
    應予駁回。
七、本件原告勝訴部分係就民事訴訟法第427條訴訟適用簡易程
    序所為被告敗訴之判決，依同法第389條第1項第3款規定，
    應依職權宣告假執行，並依同法第392條第2項規定。又被告
    陳明願供擔保聲請宣告免為假執行，核無不合，爰酌定相當
    之擔保金額併宣告之。至原告敗訴部分，其假執行之聲請亦
    失所附麗，應併予駁回。
八、本件事證已臻明確，兩造其餘之攻擊或防禦方法及未經援用
    之證據，經本院斟酌後，認為均不足以影響本判決之結果，
    爰不逐一詳予論駁，併予敘明。　　　　　　　　
九、本件原告所請求之給付，係刑事附帶民事訴訟經刑事合議庭
    裁定移送本庭，依法免納裁判費，附此敘明。
中　　華　　民　　國　　111 　年　　9 　　月　　23　　日
　　　　　　　  　       臺北簡易庭　
　　　　　　　　　            法　    官　郭美杏
以上正本係照原本作成。
如不服本判決，應於判決送達後20日內向本院（臺北市○○○路
0 段000 巷0 號）提出上訴狀。（須按他造當事人之人數附繕本
）。如委任律師提起上訴者，應一併繳納上訴審裁判費。
中　　華　　民　　國　　111 　年　　9 　　月　　23　　日
            　　　　　　　　　書　記　官  林玗倩